最高法院刑事判決　　　　　　九十四年度台上字第五四九五號
　　上　訴　人　甲○○
　　　　　　　　　　　　巷42.
上列上訴人因違反貪污治罪條例案件，不服台灣高等法院中華民
國九十四年三月三十日第二審判決（九十二年度上訴字第三七五
八號，起訴案號：台灣新竹地方法院檢察署九十一年度偵字第五
五四０號），提起上訴，本院判決如下：
    主  文
原判決撤銷，發回台灣高等法院。
    理  由
本件原判決維持第一審論處上訴人甲○○以依據法令從事公務之
人員，對於職務上之行為，收受賄賂罪刑，駁回上訴人在第二審
之上訴，固非無見。
惟按民國九十二年二月六日公布增訂之刑事訴訟法施行法第七條
之三前段規定：九十二年一月十四日修正通過之刑事訴訟法施行
前，已繫屬於各級法院之案件，其以後之訴訟程序，應依修正刑
事訴訟法終結之。該條前段關於程序從新原則之規定，核與同上
施行法第五條規定：修正刑事訴訟法施行前，原得上訴於第三審
之案件，已繫屬於各級法院者，仍依施行前之法定程序終結之。
修正刑事訴訟法施行前，已繫屬於各級法院之簡易程序案件，仍
應依施行前之法定程序終結之。第六條規定：修正刑事訴訟法施
行前，已繫屬於各級法院之附帶民事訴訟，仍應依施行前之法定
程序終結之（即程序從舊）等規定尚屬有間，且屬後法，應優先
於前開第五、六條之前法而適用。足見修正刑事訴訟法公布後，
於九十二年九月一日以後進行之訴訟程序，均應依修正刑事訴訟
法終結之。本件原審係於九十四年三月九日辯論終結，自應適用
修正刑事訴訟程序終結之。次按九十二年一月十四日修正通過之
刑事訴訟法第一百五十九條第一項規定：被告以外之人於審判外
之言詞或書面陳述，除法律有規定者外，不得作為證據。旨在保
障被告之反對詰問權，排除具有虛偽危險性之傳聞證據，以求實
體真實之發現。而所謂法律有規定者，即包括同法第一百五十九
條之一至之五所規定傳聞證據具有證據能力之例外情形。經查上
訴人及其辯護人於原審審理期日辯稱：證人簡吉榮、苗宗培及潘
國綱在法務部調查局新竹縣調查站（下稱新竹縣調查站）所為之
陳述無證據能力，因該三證人在新竹縣調查站所為之陳述與其等
嗣後所為之陳述有不符等語，有審判程序筆錄可按（見原審卷第
一六三、一六四頁）。證人簡吉榮、潘國綱、苗宗培固在第一審
法院已經上訴人及其辯護人進行詰問，上訴人及其辯護人在原審
並放棄詰問上開證人之權利。但原判決於理由內引用證人鄭金玉
、戴夙伶、黃英杰於新竹縣調查站及檢察官偵查中之陳述，資為
論處上訴人收受賄賂罪刑之證據，並未說明對該三證人何以得不
踐行詰問程序，且未說明上開證人於審判外之陳述，究竟如何符
合例外之規定而有證據能力之理由，逕認「本案係於九十一年十
一月四日修正刑事訴訟法施行前即繫屬於原審（第一審）法院，
此有原審（第一審）法院收文章蓋於台灣新竹地方法院檢察署九
十一年十一月四日竹檢雲弘九一偵五五四０字第三五五一號送審
函可稽，依前開法條規定，對於提起上訴之案件，於修正刑事訴
訟法施行前，原審就可得為證據之證據，已依法定程序調查者，
其效力不受影響，仍得為證據。本案證人黃英杰、戴夙伶、鄭金
玉等人先後於新竹縣調查站及檢察官偵查時之陳述，業經原審（
第一審）於修正刑事訴訟法施行前之九十二年八月二十七日之審
判期日，依刑事訴訟法第一百六十五條第一項及當時有效之修正
前同法第一百七十三條第一項規定之法定程序，提示筆錄並告以
要旨，同時詢問被告之意見，以踐行調查證據程序，被告（上訴
人）亦有表示意見，揆諸前揭說明，上開供述證據之證據能力，
不受新修正刑事訴訟法第一百五十九條第一項等規定之影響」（
見原判決第七頁第五至十九行），自有調查未盡及判決理由不備
之違誤。上訴意旨雖未指摘及此，惟此為本院得依職權調查之事
項，應認原判決有撤銷發回更審之原因。至原判決不另諭知無罪
部分，因公訴人認此部分與上開有罪部分有連續犯或牽連犯等裁
判上一罪之關係，基於審判不可分原則，應併予發回，附此敘明
。
據上論結，應依刑事訴訟法第三百九十七條、第四百零一條，判
決如主文。
中　　華　　民　　國　九十四　年　　十　　月　　六　　日
                      最高法院刑事第八庭
                          審判長法官  呂　潮　澤
                                法官  吳　昆　仁
                                法官  孫　增　同
                                法官  趙　文　淵
                                法官  吳　　　燦
      本件正本證明與原本無異
                                      書  記  官
中　　華　　民　　國　九十四　年　　十　　月　 十二 　日
                                                      Ｅ
